臺灣臺南地方法院交通事件裁定        100年度交聲字第519號
原處分機關  交通部公路總局嘉義區監理所臺南監理站
異議人即
受處分人    莊舜丞
上列異議人即受處分人因違反道路交通管理處罰條例案件，對於
交通部公路總局嘉義區監理所臺南監理站民國100年6月9日所為
之裁決處分（處分案號：嘉監南字第裁74-M00000000號）聲明異
議，本院裁定如下：
    主    文
異議駁回。
    理    由
一、原處分意旨略以：異議人即受處分人莊舜丞（下稱異議人）
    駕駛車牌號碼3625-WR號自用一般小客貨車，於民國99年1月
    17日0時50分許，行經臺南縣永康市○○路與忠孝路352巷交
    岔路口時，與由第三人廖原賢所駕駛之車牌號碼2HX-669號
    重型機車發生擦撞，致廖原賢人車倒地，並受有左胸挫傷、
    右軀幹挫傷、左膝及左踝挫傷併左踝擦傷等傷害，異議人竟
    未下車察看，亦未對廖原賢採取必要救護措施及依規定處置
    ，亦未通知警察機關處理或留下任何資料而逃逸，經臺南縣
    警察局永康分局（下稱舉發機關）警員據報到場處理，並調
    閱路口監視器錄影畫面後，通知異議人至警局製作筆錄並製
    單舉發，嗣經交通部公路總局嘉義區監理所臺南監理站（下
    稱原處分機關）依道路交通管理處罰條例第62條第3項（原
    處分漏載第3項）、第4項、第67條第3項（原處分漏載第67
    條第3項）及違反道路交通管理事件統一裁罰基準表之規定
    ，裁處異議人罰鍰新臺幣（下同）9,000元，吊銷駕駛執照
    ，1年內不得考領駕駛執照等語。
二、異議意旨略以：異議人已於99年11月2日至100年6月1日執行
    完畢，又得罰鍰，按一事不二罰原則，為此聲明異議，請求
    撤銷原處分等語。
三、按受處分人，不服道路交通管理處罰條例第8條主管機關所
    為之處罰，得於接到裁決書之翌日起20日內，向管轄地方法
    院聲明異議；又依上開規定聲明異議之期間，自裁決送達之
    翌日起算，並得依法扣除在途期間；另交通法庭認聲明異議
    不合法律上之程式或其異議權已經喪失者，應以裁定駁回之
    ，道路交通管理處罰條例第87條第1項、道路交通案件處理
    辦法第12條、第18條前段分別定有明文。又按處理違反道路
    交通管理事件，有關文書送達之程序，依行政程序法之規定
    ，違反道路交通管理事件統一裁罰基準及處理細則第5條定
    有明文。再按送達，於應受送達人之住居所、事務所或營業
    所為之。但在行政機關辦公處所或他處會晤應受送達人時，
    得於會晤處所為之；於應送達處所不獲會晤應受送達人時，
    得將文書付與有辨別事理能力之同居人、受僱人或應送達處
    所之接收郵件人員，行政程序法第72條第1項、第73條第1項
    分別定有明文。
四、經查：異議人就原處分機關100年6月9日所為之裁決處分（
    處分案號：嘉監南字第裁74-M00000000號）聲明異議，惟上
    開裁決書已按異議人之住所即戶籍址「臺南市○○區○○里
    ○○街100巷1號」掛號郵寄，該裁決書雖不獲會晤應受送達
    人即異議人，然已於100年6月10日由其同居人即異議人之母
    黃住收受無訛，此有異議人及其母黃住之全戶戶籍資料查詢
    結果2紙及原處分機關送達證書1紙附卷可稽，依前揭說明，
    其送達程序自無違誤。又道路交通案件處理辦法第12條規定
    交通案件聲明異議之在途期間，居住於臺灣地區者，當事人
    居住於處罰機關所在之鄉、鎮、市（包括縣轄市、省轄市及
    院轄市），不扣除在途期間，法院訴訟當事人在途期間標準
    第4條第1項第1款亦有明文，而異議人之住所地係在臺南市
    ，與處罰機關所在之臺南市，係同一院轄市，因此無庸扣除
    在途期間。是自異議人於100年6月10日合法受本件裁決書送
    達之翌日即100年6月11日起算，異議期間已於100年6月30日
    屆滿。然異議人遲至100年7月5日始具狀提出聲明異議，有
    聲明異議狀上所蓋之本院收狀章戳附卷可憑，是本件異議人
    異議顯已逾越法定聲明異議不變期間，其聲明異議自不合法
    律上程式，且無從補正，核諸前揭說明，自應將異議人之異
    議駁回。
五、至原處分機關所為裁決，雖因異議人逾期聲明異議而形式上
    確定，而行政處分形式上確定後，若有違法之情形，受處分
    人應如何救濟一節，揆諸行政程序法第117條前段及第128條
    第1項分別規定：「違法行政處分於法定救濟期間經過後，
    原處分機關得依職權為全部或一部之撤銷；其上級機關，亦
    得為之。」、「行政處分於法定救濟期間經過後，具有下列
    各款情形之一者，相對人或利害關係人得向行政機關申請撤
    銷、廢止或變更之。但相對人或利害關係人因重大過失而未
    能在行政程式或救濟程式中主張其事由者，不在此限：一、
    具有持續效力之行政處分所依據之事實事後發生有利於相對
    人或利害關係人之變更者。二、發生新事實或發現新證據者
    ，但以如經斟酌可受較有利益之處分者為限。三、其他具有
    相當於行政訴訟法所定再審事由且足以影響行政處分者。」
    ，顯見行政處分（包含行政秩序罰）於經法定救濟期間後，
    倘有上開情形，行政機關仍得予以撤銷、廢止或變更，但須
    由原處分機關或其上級機關依職權，或由行政處分之相對人
    或利害關係人向行政機關申請撤銷、廢止或變更，始為適法
    。經查，異議人之上開肇事致人受傷而逃逸行為，另觸犯刑
    法第185條之4之肇事逃逸罪，而經本院於99年8月10日以99
    年度交訴字第67號刑事判決判處有期徒刑7月，嗣經被告上
    訴後，復由臺灣高等法院臺南分院於99年9月23日以99年度
    交上訴字第875號刑事判決上訴駁回確定，並於100年6月1日
    縮刑期滿執行完畢出監，此有異議人之前案紀錄表1份在卷
    可參。揆諸前開規定，本件原處分機關如認其前述罰鍰之處
    罰，已因上開刑事判決之確定而有違法之處時，則仍可依職
    權撤銷該違法之處罰，或是基於受處分人之申請而加以撤銷
    ，況原處分機關100年6月9日所為之裁決書左上角亦蓋有「
    公共危險罪部份，若刑事判決已確定請一併攜帶相關資料到
    案」等語，異議人宜於接獲本裁定後儘速依原處分機關上開
    指示攜帶相關資料至原處分機關辦理，併此敘明。
六、據上論斷，應依道路交通管理處罰條例第87條第2項、道路
    交通案件處理辦法第18條，裁定如主文。
中    華    民    國   100    年    7     月    29    日
                      交通法庭  法  官  林福來
以上正本證明與原本無異。
如不服本裁定，應於收受送達後5日內向本院提出抗告狀。（應
附繕本）
                                書記官  李淑惠
中    華    民    國   100    年    8     月    2     日